臺灣基隆地方法院交通事件裁定　　　　100年度交聲字第461號
原處分機關　交通部公路總局臺北區監理所
異　議　人
即受處分人　陳哲
上列異議人即受處分人因違反道路交通管理處罰條例事件，對於
交通部公路總局臺北區監理所於中華民國100 年8 月3 日以北監
營裁字第40-CS0000000號裁決書所為之處分（原舉發案號：新北
市政府警察局北警交字第CS0000000 號）聲明異議，本院裁定如
下：
    主  文
異議駁回。
    理  由
一、原處分意旨略以：異議人即受處分人陳哲係車牌號碼739-EZ
    號營業小客車（下稱系爭車輛）之車主，因系爭車輛於民國
    100 年6 月14日11時17分許，在新北市○○區○○路一段89
    號前、限速50公里之路段，經以科學儀器測得時速76公里，
    行車速度超過規定之最高速限20公里以上未滿40公里，而為
    新北市政府警察局汐止分局製單舉發，異議人不服舉發事實
    ，爰依道路交通管理處罰條例第40條、第63條第1 項第1 款
    （裁決書漏載「第1 款」）、違反道路交通管理事件統一裁
    罰基準及處理細則第41條、第43條、第44條及第67條規定，
    裁處異議人罰鍰新臺幣（下同）1,800 元，並記違規點數1
    點等語。
二、聲明異議意旨則略以：(一)請提供測速照相設備經濟部標準局
    檢驗合格證明；(二)國道（中山高、北二高）都有二套速限標
    準，如大型車、重車一種速限標準，小型車則速限標準放寬
    10KM等，本違規路段請求比照辦理等語。
三、按「汽車駕駛人，行車速度，超過規定之最高時速，或低於
    規定之最低時速，除有第43條第1 項第2 款情形外，處新臺
    幣1200元以上2400元以下罰鍰」、「汽車駕駛人有下列各款
    所列條款之一者，除依原條款處罰鍰外，並予記點：一、有
    第33條第1 項、第2 項、第38條第1 項、第40條、第45條、
    第47條第1 款至第3 款、第48條、第49條或第60條第1 項、
    第2 項第1 款、第2 款情形之一者，各記違規點數1 點」、
    「汽車駕駛人之行為有下列情形之一，當場不能或不宜攔截
    製單舉發者，得逕行舉發：…七、經以科學儀器取得證據資
    料證明其行為違規。前項第7 款之科學儀器應採固定式，並
    定期於網站公布其設置地點。但汽車駕駛人之行為屬下列情
    形之一者，不在此限：…九、行車速度超過規定之最高速限
    或低於規定之最低速限。…對於前項第9 款之違規行為，採
    用固定或非固定式科學儀器取得證據資料證明者，於一般道
    路須至少於100 公尺，於高速公路、快速公路須至少於300
    公尺前，明顯標示之。第1 項逕行舉發，應記明車輛牌照號
    碼、車型等可資辨明之資料，以汽車所有人為被通知人製單
    舉發」，道路交通管理處罰條例第40條、第63條第1 項第1
    款、第7 條之2 第1 項第7 款、第2 項第9 款、第3 項及第
    4 項分別定有明文。
四、經查：
  (一)異議人陳哲為系爭車輛之車主，曾於上開時間駕駛系爭車輛
    ，行經新北市○○區○○路一段89號前、限速50公里之路段
    ，而為上開警察機關執勤員警以照相式雷達測速儀測得其行
    車時速76公里，違規地點100 公尺前之路肩外側明顯處設有
    「最高速限50公里」禁制標誌及「前有測速照相」告示牌等
    事實，有照相式雷達測速儀拍攝之採證照片、員警拍攝之現
    場照片各1 張、新北市政府警察局汐止分局新北警汐交字第
    1000026190號及第1000033941號函各1 份、警員林俊瑋製作
    之報告、新北市政府警察局北警交字第CS0000000 號舉發違
    反道路交通管理事件通知單、公路監理電子閘門汽車車籍資
    料各1 紙在卷可稽（本院卷第8 、10、22至25、30頁），且
    未據異議人提出爭執，足認無訛。
  (二)關於異議人質疑警方舉發本件違規行為採證所用之測速照相
    設備是否經檢驗合格部分，經本院向新北市政府警察局查詢
    ，該局業以前揭新北警汐交字第1000033941號函檢附經濟部
    標準檢驗局於100 年1 月17日出具之照相式雷達測速儀檢定
    合格證書1 紙到院（本院卷第26頁），本院審核後認該證書
    之真實性尚無疑問，且證書上所載檢定合格單號碼「J0GA00
    00000A，J0GA0000009B」與前揭採證照片下方列印之編號「
    J0GA0000009 」相符，其檢定有效期限則至101 年1 月31日
    為止，堪信本件用以對系爭車輛測照採證之科學儀器業經依
    法令規定檢驗合格，原處分機關依前揭採證照片認定系爭車
    輛超速違規之事實，並無不當。
  (三)道路交通安全規則第93條第1 項關於行車速度依標誌之規定
    ，意在授權交通主管機關斟酌當地實際狀況，以標誌調整特
    定路段之行車速度，期能因地制宜，維護交通之安全（大法
    官會議釋字第223 號解釋理由書參照）。準此，道路之合理
    安全速限，自應由交通主管機關依據法律授權、本其專業判
    斷作成妥適之規定，除非此等規定明顯逾越授權範圍或違反
    授權目的，否則法院應予尊重，不容遽於個案中加以審查、
    干預，使司法凌駕立法、行政之上，破壞法治國家權力分立
    之設計。就本件異議人駕駛系爭車輛行經之新北市○○區○
    ○路一段89號前路段，主管機關設置標誌將最高速限定為50
    公里，並未明顯違反前揭法令「因地制宜」、「維護交通安
    全」之授權意旨，復無違背道路交通標誌標線號誌設置規則
    第85條第3 項規定之情形，揆諸前揭說明，本院對於主管機
    關基於合目的性考量所為之規定應予尊重，不得遽予否定或
    變更。縱異議人認該路段針對「小型車」最高速限之規定與
    其他種類車輛一致為不合理，亦應向有關機關陳述意見，俾
    於通盤考量後，透過行政或立法程序加以變更，殊不能於違
    規事實發生後據此主張不受拘束，或作為減輕其處罰之正當
    理由。異議人此部分異議意旨，亦不足採憑。
  (四)綜上說明，本件事證明確，異議人有「行車速度超過規定之
    最高時速20公里以上未滿40公里」之違規行為乙節，至堪認
    定。原處分機關援引道路交通管理處罰條例第40條、第63條
    第1 項第1 款及違反道路交通管理事件統一裁罰基準及處理
    細則規定，裁處異議人罰鍰1,800 元，並記違規點數1 點，
    核無違誤，其量罰亦符合違反道路交通管理事件統一裁罰基
    準表之規定，可謂妥適。異議人仍執前詞聲明異議，為無理
    由，應予駁回。
五、據上論斷，應依道路交通管理處罰條例第87條第2 項、道路
    交通事件處理辦法第18條，裁定如主文。
中    華    民    國   100    年    11    月    14    日
                  交通法庭  法  官  羅貞元
以上正本證明與原本無異。
對於本件裁定如有不服，應於收受送達後5日內，向本院提出抗
告書狀，敘述抗告之理由，抗告於臺灣高等法院。
中    華    民    國   100    年    11    月    14    日
                            書記官  陳永祥